【裁判字號】    98,訴,819
【裁判日期】    980824
【裁判案由】    毒品危害防制條例
【裁判全文】
臺灣高雄地方法院刑事判決               98年度訴字第819號
公  訴  人  臺灣高雄地方法院檢察署檢察官
被      告  甲○○
                    2
上列被告因毒品危害防制條例案件，經檢察官提起公訴（98年度
毒偵字第1165號），本院判決如下：
    主  文
甲○○施用第一級毒品，累犯，處有期徒刑拾月。扣案之海洛因
壹包（淨重零點零伍柒公克）及其包裝袋壹個，均沒收銷燬。
    事  實
一、甲○○前於民國88年間，因施用毒品案件（初犯），經送觀
    察、勒戒後，認有繼續施用毒品之傾向，經送強制戒治後，
    先後經停止戒治、撤銷停止戒治，於89年10月16日強制戒治
    執行完畢釋放，並經檢察官為不起訴處分確定。又於91年間
    再犯施用第一、二級毒品案件（二犯，下稱第1 、2 罪），
    經送強制戒治後，復經停止戒治並付保護管束，於92年4 月
    30日未經撤銷視為強制戒治期滿，該次犯行並經法院分別判
    處有期徒刑8 月、4 月，並定應執行有期徒刑10月確定。復
    於91年間因竊盜、偽造貨幣案件（下稱第3 、4 罪），分別
    經法院判處有期徒刑4 月、3 年3 月確定，第1 至4 罪合併
    定應執行之刑為有期徒刑4 年4 月確定。嗣第1 至3 罪經法
    院裁定減刑，並與第4 罪合併定應執行有期徒刑3 年8 月確
    定，於97年5 月7 日縮短刑期假釋出監，於98年1 月8 日未
    經撤銷假釋視為執行完畢。猶不知悔改，明知海洛因係毒品
    危害防制條例第2 條所列之第一級毒品，不得持有、施用，
    竟基於施用第一級毒品海洛因之犯意，於98年1 月22日下午
    1 時22分許為警採尿時回溯24小時內某時（不含受公權力拘
    束之期間），在其位於高雄市鼓山區○○○路29巷24弄32號
    之2 住處，以將其持有之海洛因摻入香菸吸食之方式，施用
    第一級毒品海洛因1 次。嗣於98年1 月22日中午12時許，在
    高雄市○○區○○路與同慶路之交岔路口，因行跡可疑為警
    攔停盤查，當場扣得甲○○所持有之海洛因1 小包（毛重約
    0.3 公克，檢驗前淨重0.067 公克，檢驗後淨重0.057 公克
    ），復徵其同意採尿送驗，檢驗結果呈嗎啡陽性反應，而查
    悉上情。
二、案經高雄市政府警察局苓雅分局報請臺灣高雄地方法院檢察
    署檢察官偵查起訴。
    理  由
一、被告甲○○所犯係死刑、無期徒刑、最輕本刑為3 年以上有
    期徒刑以外之罪，其於本院審判程序中就前揭被訴事實為有
    罪之陳述，經本院告知簡式審判程序之旨，並聽取其與公訴
    人之意見後，認無不得或不宜改依簡式審判程序進行之處，
    爰依刑事訴訟法第273 條之1 第1 項之規定，裁定改依簡式
    審判程序審理。又本件所引屬於審判外陳述之傳聞證據，依
    同法第273 條之2 規定，不受第159 條第1 項關於傳聞法則
    規定之限制，依法有證據能力，均合先敘明。
二、經查：
(一)訊據被告對於上開犯罪事實坦承不諱，且其遭查獲時，經警
    採尿送驗結果，呈嗎啡（即海洛因進入人體後之代謝物）陽
    性反應之事實，有尿液採證代碼對照表、濫用藥物尿液檢體
    監管紀錄表、高雄市立凱旋醫院濫用藥物尿液檢驗報告各1
    份在卷可稽（見警卷第14至15頁、臺灣高雄地方法院檢察署
    98年度毒偵字第1165號卷《下稱偵卷》第6 頁）。又扣案之
    毒品1 包（毛重約0.3 公克）經送驗結果係海洛因（檢驗前
    淨重0.067 公克，檢驗後淨重0.057 公克）乙節，亦有高雄
    市政府警察局苓雅分局毒品初步鑑驗報告單、高雄市立凱旋
    醫院濫用藥物成品檢驗鑑定書1 份附卷足參（見警卷第13頁
    、偵卷第5 頁）。此外，復有扣押筆錄、扣押物品目錄表、
    毒品之照片2 張存卷可考（見警卷第5 至8 、26頁），且有
    上開海洛因1 包扣案可佐，足認被告上開任意性自白與事實
    相符，本件事證明確，被告於上開時、地施用第一級毒品海
    洛因之犯行，堪以認定。
(二)按施用第一、二級毒品為犯罪行為，毒品危害防制條例第10
    條定有處罰明文。故施用第一、二級毒品者，依前揭規定本
    應科以刑罰。惟基於刑事政策，對合於一定條件之施用者，
    則依同條例第20條、第23條之規定，施以觀察、勒戒及強制
    戒治之保安處分。毒品危害防制條例於92年7 月9 日修正公
    布，自93年1 月9 日施行，其中第20條、第23條將施用毒品
    之刑事處遇程序，區分為「初犯」及「5 年內再犯」、「5
    年後再犯」。依其立法理由之說明：「初犯」，經觀察、勒
    戒或強制戒治後，應為不起訴處分或不付審理之裁定；經觀
    察、勒戒或強制戒治執行完畢釋放後，「5 年內再犯」者，
    因其再犯率甚高，原實施之觀察、勒戒及強制戒治既已無法
    收其實效，爰依法追訴或裁定交付審理。至於經觀察、勒戒
    或強制戒治執行完畢釋放後，「5 年後再犯」者，前所實施
    之觀察、勒戒或強制戒治已足以遮斷其施用毒品之毒癮，為
    期自新及協助其斷除毒癮，仍適用「初犯」規定，先經觀察
    、勒戒或強制戒治之程序。從而依修正後之規定，僅限於「
    初犯」及「5 年後再犯」二種情形，始應先經觀察、勒戒或
    強制戒治程序。倘被告於5 年內已再犯，經依法追訴處罰，
    縱其第3 次（或第3 次以上）再度施用毒品之時間，在初犯
    經觀察、勒戒或強制戒治執行完畢釋放5 年以後，已不合於
    「5 年後再犯」之規定，且因已於「5 年內再犯」，顯見其
    再犯率甚高，原實施觀察、勒戒或強制戒治，已無法收其實
    效，即應依該條例第10條處罰（最高法院95年度第7 次刑事
    庭會議決定、97年度第5 次刑事庭會議決議參照）。本件被
    告前因施用毒品案件（初犯），經送觀察、勒戒及強制戒治
    執行完畢後，於5 年內再犯施用第一級、第二級毒品之犯行
    （二犯），而經強制戒治並起訴，經法院分別判處有期徒刑
    8 月、4 月，並定應執行有期徒刑10月確定之事實，有臺灣
    高等法院被告前案紀錄表1 份在卷足參（見本院98年度訴字
    第819 號卷第36至41頁）。被告既於強制戒治執行完畢釋放
    後，5 年內已再犯施用毒品犯行，則已不合於毒品危害防制
    條例第20條第3 項所定「5 年後再犯」之情形，是依前開說
    明，被告所為本件之施用毒品犯行，自應依毒品危害防制條
    例第23條第2 項依法追訴。
(三)綜上，本件事證明確，被告犯行洵堪認定，應予依法論科。
三、按海洛因為毒品危害防制條例第2 條第2 項第1 款所稱之第
    一級毒品，不得施用、持有。核被告所為，係犯毒品危害防
    制條例第10條第1 項之施用第一級毒品罪。其於施用前後，
    持有第一級毒品海洛因之低度行為，應為施用第一級毒品海
    洛因之高度行為所吸收，不另論罪。爰審酌被告經2 次強制
    戒治，且經法院判處有期徒刑後，仍無法戒絕毒癮，顯見其
    戒絕毒癮之意念非堅；惟念及施用毒品行為，乃屬對自身健
    康之戕害行為，並未危及他人，施用次數僅1 次，且其自97
    年11月18日起已接受美沙冬維持治療，有高雄醫學大學附設
    中和紀念醫院診斷證明書1 紙附卷可按（見本院98年度審訴
    字第1798號卷第24頁），犯後坦承犯行，態度尚可，暨其犯
    罪之動機、目的、手段等一切具體情狀，量處如主文所示之
    刑，以示懲儆。扣案之第一級毒品海洛因1 包（毛重約0.3
    公克，檢驗前淨重0.067 公克，檢驗後淨重0.057 公克），
    應依毒品危害防制條例第18條第1 項前段之規定，不問屬於
    被告與否，沒收銷燬之；其包裝袋因殘留微量第一級毒品海
    洛因，而無析離之實益，應視同毒品之一部分，併依前開規
    定沒收銷燬之。至因鑑驗而耗損之海洛因，業經滅失，爰不
    為沒收銷燬之諭知。
據上論斷，應依刑事訴訟法第273 條之1 第1 項、第299 條第1
項前段，毒品危害防制條例第10條第1 項、第18條第1 項前段，
刑法第11條、第47條第1 項，判決如主文。
本案經檢察官陳彥竹到庭執行職務。
中    華    民    國    98    年    8     月    24    日
                  刑事第十七庭  審判長法  官  陳建和
                                      法  官  吳金芳
                                      法  官  毛妍懿
以上正本證明與原本無異。
如不服本判決應於收受送達後10日內向本院提出上訴書狀，並應
敘述具體理由；如未敘述上訴理由者，應於上訴期間屆滿後20日
內向本院補提理由書（均須按他造當事人之人數附繕本）「切勿
逕送上級法院」。
中    華    民    國    98    年    8     月    25    日
                                      書記官  林晏光
附錄論罪科刑之法條：
毒品危害防制條例第10條第1項：
施用第一級毒品者，處6 月以上5 年以下有期徒刑。


司法院資訊處製作；財團法人民間司法改革基金會備份。
